最高法院刑事判決　　　　　　九十四年度台上字第六八二三號
　　上　訴　人　甲○○
上列上訴人因違反毒品危害防制條例案件，不服台灣高等法院高
雄分院中華民國九十二年四月三十日第二審更審判決（九十二年
度上更(一)字第五十一號，起訴案號：台灣高雄地方法院檢察署九
十年度偵字第一四八三０號），提起上訴，本院判決如下：
    主  文
原判決撤銷，發回台灣高等法院高雄分院。
    理  由
本件原判決認定：上訴人甲○○明知海洛因為第一級毒品，仍自
民國九十年七月十四日前一星期內，基於意圖販賣第一級毒品海
洛因營利之概括犯意，以0000000000號行動電話作為
聯絡工具，在高雄市左營區○○○路一四一號之二「維士比遊藝
場」內，以每隔三日一次，每次新台幣（下同）一千元之價格，
連續販賣第一級毒品海洛因予姚智惠計二次（姚智惠部分另案審
理），共取得販賣第一級毒品所得二千元。嗣於九十年七月十四
日十七時五十五分許，為警查獲，姚智惠向警員供稱係向綽號「
鳳梨」之甲○○購買毒品，並表示願配合警員以其所使用之00
00000000號行動電話撥打甲○○之000000000
0號行動電話聯絡向甲○○佯欲購第一級毒品，約好仍在前開「
維士比遊藝場」交易，聯絡好後，警員即帶同姚智惠至約定地點
附近等候，迨甲○○於該日二十一時三十分許抵達現場，姚智惠
向在場埋伏之警員告知前來之人即為綽號「鳳梨」之人，警員乃
趨前逮捕，並在甲○○身上扣得其所有供聯絡販賣毒品交易用之
0000000000號行動電話一支，及在甲○○所使用之自
小客車上扣得欲販賣予姚智惠之海洛因五小包（驗後淨重二點三
四公克、包裝重一點四五公克）等情，因而撤銷第一審關於販賣
第一級毒品部分之科刑判決，改判仍論處上訴人連續販賣第一級
毒品，累犯，處有期徒刑八年，褫奪公權五年；固非無見。
惟查：(一)原判決於理由欄說明：「姚智惠使用之0000000
000號行動電話，與上訴人甲○○使用之000000000
0號行動電話，於九十年七月十二日、七月十三日有三次通聯記
錄，又姚智惠使用之0000000000號行動電話，與甲○
○使用之0000000000號行動電話，於九十年七月十四
日廿時五十二、三分時確有通聯，而上訴人甲○○係於半小時後
之九十年七月十四日廿一時卅分許被捕獲，而姚智惠使用之吸管
及所採之尿液，經檢驗均有海洛因及嗎啡反應，足見證人姚智惠
所稱於查獲前數日有向甲○○購買海洛因吸食，應屬實在」（原
判決正本第十頁）；然依卷內資料，姚智惠係於九十年七月十日
十七時五十五分，因販賣毒品安非他命被警查獲，嗣其供出毒品
來源係購自綽號「鳳梨」之上訴人，為配合警方誘捕行動，乃於
其被逮捕後之九十年七月十四日二十時五十二分，以00000
00000號行動電話與上訴人使用之0000000000號
行動電話聯絡，佯向上訴人購買毒品，警方始於九十年七月十四
日二十一時三十分逮捕上訴人；則上開0000000000號
與0000000000號行動電話之通聯紀錄，固可作為認定
上訴人最後一次販賣毒品未遂之證據，惟何以得據該通聯紀錄而
認定姚智惠於被查獲前數日（原判決事實欄係記載九十年七月十
四日前一週內）向上訴人購買海洛因？原判決未說明論斷之理由
，有理由不備之違法。(二)原判決於理由欄謂：「證人姚智惠對於
向甲○○購買第一級毒品海洛因之時間及價錢等細節，於警訊、
偵查中、原審調查審理中證述不一，或係因心裡畏懼甲○○報復
，或係因時日稍久記憶模糊所致，惟就其曾向甲○○購買海洛因
之社會基本事實，則無二致，仍應認確有向甲○○購買海洛因之
事實，又證人姚智惠於九十年八月二十四日檢察官訊問時已明確
證稱：『（問：第一次買毒品是什麼時候？）查獲前一星期，我
大約三天買一次，……買海洛因，我都各買一千元』、『（問：
剛才在庭上的甲○○是否就是鳳梨？）是他沒錯，看過他二、三
次』等語，且於原審初次訊問時亦明確證稱並無因購買毒品之外
的原因與上訴人甲○○碰面等語在卷，衡之該時距離其購買第一
級毒品時間較近，對購買毒品價格、如何購買等之記憶應較為清
晰，從而自應以證人姚智惠於偵訊中所證，且最有利於上訴人甲
○○之『購買海洛因二次，每次金額均各為一千元』之證述為可
信」。惟按犯毒品危害防制條例第四條第一項至第三項之罪，供
出毒品來源因而破獲者，得減輕其刑，同條例第十七條定有明文
；故販賣毒品之人，如供出毒品之來源因而破獲者，既得減輕其
刑，為擔保其所為不利於他人之陳述之真實性，尤應有足以令人
確信陳述為真實之補強證據，始能資為論罪之依據；本件證人姚
智惠係因警方查獲其販賣安非他命犯行，於警訊時，供出其販賣
之毒品係購自上訴人，警方始誘捕上訴人，而姚智惠於警詢、偵
查中及第一審審理時，就其向上訴人購買毒品海洛因之時間、價
錢等事項，前後所供並非一致，尚非全無瑕疵，原判決所認定九
十年七月十四日前一週內，上訴人販賣海洛因二次予姚智惠之事
實，除姚智惠之供述外，是否尚有其他補強證據足資佐證？原審
未切實查明，亦有違誤。又姚智惠於偵查中供稱：「查獲前一星
期，我大約三天買一次，都是買安非他命、海洛因都有，我都各
買一千元」（偵查卷第三十頁）；其所供每三天買一次，每次都
買海洛因、安非他命各一千元，究係每次同時買海洛因及安非他
命各一千元？或每次買毒品一千元，包括海洛因及安非他命？此
與上訴人販賣海洛因予姚智惠之數量及販賣所得究為若干，至有
關係，原審未深入查明，自有調查職責未盡之違誤。綜上，應認
原判決仍有撤銷發回之原因。原判決其他有裁判上一罪關係部分
，基於審判不可分原則，應一併發回。
據上論結，應依刑事訴訟法第三百九十七條、第四百零一條，判
決如主文。
中　　華　　民　　國　九十四　年　 十二 　月　　八　　日
                      最高法院刑事第一庭
                          審判長法官  施　文　仁
                                法官  林　永　茂
                                法官  蕭　仰　歸
                                法官  林　開　任
                                法官  林　立　華
      本件正本證明與原本無異
                                      書  記  官
中　　華　　民　　國　九十四　年　 十二 　月　 十四 　日
                                                      Ｋ
